【裁判字號】    89,訴,2803
【裁判日期】    900425
【裁判案由】    強盜等
【裁判全文】
臺灣高雄地方法院刑事判決                        八十九年度訴字第二八三號
    公  訴  人  臺灣高雄地方法院檢察署檢察官
    被      告  丁○○
    被      告  丙○○
    共    同
    指定辯護人  本院
右列被告因強盜等案件，經檢察官提起公訴（八十九年度偵字第一九八八三號、八十
九年度偵字第二二一二六號）暨移送併辦（九十年度偵字第三五九三號），本院判決
如左：
    主  文
丁○○共同連續意圖為自己不法之所有，結夥三人以上攜帶兇器，以強暴至使不能抗
拒而取他人之物，累犯，處有期徒刑柒年陸月，扣案之膠帶壹捲沒收。
丙○○共同連續意圖為自己不法之所有，結夥三人以上攜帶兇器，以強暴至使不能抗
拒而取他人之物，處有期徒刑柒年，並應於刑之執行完畢或赦免後，令入勞動場所，
強制工作年。扣案之膠帶壹捲沒收。
    事  實
一、丁○○曾於民國八十七年間因重利罪，經本院判處有期徒刑三月，並於八十七年
    八月二十七日易科罰金執行完畢，而丙○○則於八十年間分別違反麻醉藥品管理
    條例及槍砲彈藥刀械管制條例案件，經法院各處有期徒刑五月及二月，合併定應
    執行刑六月，而於八十一年八月一日易科罰金執行完畢，而於八十一年間因違反
    戡亂時期肅清煙毒條例案件，經法院判處有期徒刑十一年，又於八十二年又因贓
    物罪及麻醉藥品管理條例案件，經法院合併判處有期徒刑一年三月，而上開二宣
    告刑，經聲請更定其刑為十二年，刑期自八十二年四月三日起算，指揮書執畢日
    期為九十三年九月十九日，而丙○○於八十二年四月九日入監服刑，並八十八年
    九月十一日因縮短刑期假釋出獄，詎丙○○又於八十九年間又因違反槍砲彈藥刀
    械管制條例案件，經台灣嘉義地方法院檢察署檢察官起訴，並繫屬於台灣嘉義地
    方法院審理中。
二、戊○○（拘提中，另行審結）因見報紙上借款廣告，認為從事貸放款項之人，手
    中應握有現金，竟與丁○○、丙○○、陳柏誠（由台灣台中地方法院審理）計畫
    以佯稱借款為餌，誘其外出趁機強劫，遂基於意圖為自己不法之所有之概括犯意
    聯絡與行為分擔，於八十九年七月十四日，由丁○○提供白色車車牌號碼為Ｆ五
    ─五八七二號自用小客車，由丙○○駕駛，搭載丁○○、戊○○、陳柏誠等三人
    ，先由戊○○至台中市購買斧頭、西瓜刀各一把及玩具手槍一把（均未扣案），
    復由戊○○看報紙選定放款者辛○○以易付卡之行動電話聯絡佯稱欲向其借款，
    並約其同日下午一時許，至台中市○○路與文心路巷口見面，而辛○○即依約前
    往，而於上開巷口附近陳柏誠即持玩具手槍強壓辛○○進入巷內空屋，並由丙○○與丁○○分持斧頭及西瓜刀各一把站於辛○○身邊押制，以此方式致令其無法
    抗拒後，而由戊○○即動手強取辛○○手提袋之新台幣（下同）八十一萬元、三
    張支票（面額為十三萬元）、身份證及駕照各一張、信用卡四張（分屬辛○○、
    謝淑娟各二張）等財物，得手後，喝令辛○○自行脫光衣服以避免其追來，四人
    即搭乘上開自用小客車離去，並由戊○○朋分予丁○○、丙○○各十五萬元，陳
    柏誠分得九萬元及信用卡四張，嗣因為警於八十九年七月十八日因吳嘉仁涉犯毒
    品危害防制條例一案，持搜索票至其嘉義市○○街一０一號住處搜索時查扣到上
    開信用卡四張，循線得知係陳柏誠所交付因而查知上情。
三、戊○○、丁○○、丙○○三人，復承上揭強盜犯意，夥同甲○○（拘提中，另行
    審結），於八十九年七月二十五日中午九時二十分許，由丁○○依報載借款廣告
    以其行動電話0000000000撥打給乙○○佯稱有部汽車要典當借款八十
    萬元，相約同日十二時三十分於高雄市○○○路四六六號慈春庭素食餐廳內包廂
    見面，乙○○遂偕同友人己○○依約前往，於八十九年七月二十五日中午十二時
    四十五分許進入包廂後，即分由甲○○持玩具手槍，丙○○持西瓜刀脅迫乙○○
    、己○○二人，致令二人無法抗拒，而由戊○○動手強取乙○○所攜帶八十萬元
    及行動電話二支，隨即由丁○○以黃色膠帶捆綁二人手腳及嘴巴逃逸，得手後由
    黃政龍朋分予丁○○、丙○○、甲○○各十五萬元，並將行動電話一支交予丙○○，另一支則棄置於嘉義市○○路垃圾堆。嗣因甲○○於上開餐廳時有使用杯子
    喝水而殘留指紋循線查知獲上情，並扣有膠帶一捲。
四、戊○○、丁○○、丙○○三人，復承上揭強盜犯意，由戊○○依報載借款廣告選
  定庚○○佯稱欲借款二十萬元應急，並相約於八十九年八月十六日下午一時許在
    台北縣新莊市○○路五二八號海底城海釣場見面，庚○○依約前往，到達上開海
    釣場包廂，即由丙○○持西瓜刀在門口把風，戊○○持玩具手槍一把喝令庚○○
    趴在沙發上，並由丁○○以膠帶捆綁庚○○，令其無法抗拒而由戊○○動手強取
    其攜帶之皮包內有二十萬元及行動電話二支等財物，得手後由戊○○朋分予丁○○六萬元，丙○○分得五至六萬元及行動電話一支，嗣警方查獲上開二支行動電
    話分由戊○○、丙○○分別贈與予不知情立黃基洪、陳旺明二人始查獲上情。
五、案經嘉義縣警察局、高雄市政府警察局報告台灣高雄地方法院檢察署偵查起訴及
    台灣板橋地方法院檢察署檢察官移送併辦。
    理  由
一、上揭犯罪事實二之部分：訊據被告丁○○、丙○○對於上揭於八十九年七月十四
    日強盜辛○○之犯行於警偵訊中及本院審理時均坦承不諱，而同案共犯陳柏誠將
    其所強盜得來之信用卡四張於八十九年七月十五日晚上十時許交付於吳嘉仁，並
    於八十九年七月十八日上午十時四十分許為警方搜索查獲等情，業據吳嘉仁於警
    訊時供承甚明，而陳柏誠於警訊中對此亦不否認，而對於參與上揭犯行亦坦白承
    認，此外復有搜索扣押證明筆錄一份及信用卡正反面影本二紙在卷可稽，雖被害
    人辛○○供稱其並非經營借放款業務，惟被告二人均指述係因戊○○看報紙借款
    廣告而選定辛○○，且被害人供述當天與女友係要逛街，並順便看中古車等情，
    何以身懷現金八十萬鉅款前往，且被害人僅係純看車，而依正常購買汽車交易習
    慣亦非須一次付清價款，被告攜帶八十萬元前往，顯非常情，是以，被告二人所
    稱係以報紙分類廣告經營借放款業者，為選定強盜對象，應較可採，另被告丁○○迭於八十九年九月六日、同年月二十日、同年月二十一日警訊中及本院八十九
    年十二月一日移審訊問中均供述係被告丙○○持斧頭，而其持西瓜刀等語，另參
    以被告丙○○八十九年十一月七日警訊中亦供述當日其持斧頭押住辛○○等語，
    又陳柏誠亦於警訊時供述當日確有人持斧頭等語，是以當日被告丁○○應係持西
    瓜刀，而被告丙○○應係持斧頭之兇器，應較可採，故被告丙○○於本院九十年
    四月九日審理時供述自己係持西瓜刀，而被告丁○○好像拿斧頭等語，而被告二
    人於最後審判期日供述二人係持西瓜刀，均與自己先前之陳述有所矛盾，亦不足
    採信。
二、上揭犯罪事實三之部分：被告丁○○、丙○○迭於警偵訊及本院審理時對於自己
    有參與強盜乙○○等人之犯行均坦白承認，此外復有當日被告甲○○於慈香亭素
    食館所使用杯子，經送驗確屬被告甲○○之指紋屬實，此有內政部警政署刑事局
    八十九年七月三十一日局紋字第九０六號指紋鑑定書一份在卷足憑，另被告戊○○於八十九年七月二十五日九時二十分許起迄八十九年七月二十五日十二時四十
    五分止，以其行動電話0000000000撥打給乙○○所有之000000
    000行動電話號碼，亦有台灣大哥大股有限公司通聯記錄一紙在卷可稽，而被
    告丁○○於八十九年九月四日警訊中即明確供述係其以0000000000撥
    打電話給被害人等語，並於本院九十年一月五日審理中亦供述確係其所撥打之電
    話，故被告丁○○事後辯稱係戊○○撥打該電話顯不足採。又被告丁○○確有以
    黃色膠帶捆綁被害人手腳及嘴巴，亦據被害人乙○○及己○○供承在卷，而被告
    丁○○於八十九年九月四日、同年月六日警訊中坦白承認，且有扣案之膠帶經被
    告丁○○辨認確係犯罪所用之物，是以，被告丁○○事後辯稱其並沒有進入慈香
    亭餐廳之包廂捆綁被害人等語，應屬事後卸責之詞不足採信。
三、上揭犯罪事實四之部分：被告被告丁○○、丙○○迭於警偵訊及本院審理時對於
    自己有參與強盜庚○○之犯行坦白承認，而被告戊○○、丙○○自被害人強盜庚○○而得之行動電話二支分別贈與予不知情立黃基洪、陳旺明二人，亦據黃基洪
    與陳旺明二人於警訊時供述甚明，且業據被害人庚○○指認確係案發當時遭強盜
    之行動電話，並經其認領保管，此有贓物認領保管單一紙及照片二紙在卷可稽，
    而被害人庚○○於警訊中指述之情節，核與被告二人所自白部分相符，堪信為真
    實。被害人庚○○雖於本院審理時改口稱係去海釣場玩而遭強盜，且亦不認識被
    告二人，亦無見過等語，惟被害人庚○○於八十九年十二月二十六日警訊時明白
    供述係在中國時報刊登廣告要低利放款供不特定人借貸，因有人佯稱要借款二十
    萬元應急，方相約至台北縣新莊市○○路五二八號海底城海釣場見面，而在上址
    包廂內遭三名男子強盜，顯與被害人於本院審理時供述情節有異，並於警訊中經
    其指認三名強盜男子，其中一名戊○○比較像，其他二人（被告二人）沒有印象
    ，只是很像等語，亦與本院所述之情節有違，參諸人之記憶力往往會隨時間經過
    而遞減，距離案發時點愈近，其記憶力依論理法則自應為清楚，故自應以被害人
    於警訊中所述較為可採。
四、綜上所述，本件事證已臻明確，被告二人自白與事實大致相符，堪信為真實，被
    告二人之犯行洵堪認定。
五、被告丁○○、丙○○等人犯強盜罪所用之西瓜刀、斧頭等物，客觀上對於人之生
    命、身體有造成危害之危險，為兇器，是被告丁○○、丙○○、戊○○等三人所
    為係犯刑法第三百三十條第一項之結夥三人攜帶兇器之加重強盜罪。公訴人雖未
    就被告丁○○、丙○○二人於八十九年八月十六日強盜庚○○之犯行起訴，然本
    院認該等部分與已起訴之被告等強盜取財部分有連續犯之裁判上一罪關係，亦為
    起訴之效力所及，本院自應併予審理。被告丁○○、丙○○、戊○○就上開犯罪
    事實二、三、四及與陳柏誠就上開犯罪事實二部分，與被告甲○○就上開犯罪事
    實三之部分，有犯意聯絡及行為分擔，為共同正犯。又被告二人加重強盜之犯行
    ，時間緊接，犯罪構成要件相同，所犯罪名又屬同一，顯各係基於概括犯意反覆
    為之，應論以意圖為自己不法之所有，結夥三人以上攜帶兇器，以強暴至使不能
    抗拒而取他人之物之連續犯之一罪處斷。末查被告丁○○曾有犯罪事實欄一所載
    之犯罪科刑執行情形，有臺灣高等法院檢察署刑案紀錄簡覆表在卷可稽，其受有
    期徒刑之刑執行完畢後，五年以內再犯有期徒刑以上之本罪，為累犯，應依遞法
    加重其刑。爰審酌被告丁○○、丙○○品行、智識程度、生活狀況等情形，因一
    時貪念，竟與戊○○等人持刀械等兇器強盜取財之次數甚多，危害社會治安重大
    ，並深深威脅被害人之生命、身體、自由及財產，彼等犯罪之動機、目的、手段
    、犯罪所生之危害、犯罪後大部分坦承犯行之態度及在上開犯罪並非主導之地位
    等一切情狀，分別量處如主文所示之主刑。而被告丙○○則於八十年間分別違反
    麻醉藥品管理條例及槍砲彈藥刀械管制條例案件，經法院各處有期徒刑五月及二
    月，合併定應執行刑六月，而於八十一年八月一日易科罰金執行完畢，而於八十
    一年間因違反戡亂時期肅清煙毒條例案件，經法院判處有期徒刑十一年，又於八
    十二年又因贓物罪及麻醉藥品管理條例案件，經法院合併判處有期徒刑一年三月
    ，而上開二宣告刑，經聲請更定其刑為十二年，刑期自八十二年四月三日起算，
    指揮書執畢日期為九十三年九月十九日，而被告丙○○於八十二年四月九日入監
    服刑，並八十八年九月十一日因縮短刑期假釋出獄，詎丙○○又於八十九年間又
    因違反槍砲彈藥刀械管制條例案件，經台灣嘉義地方法院檢察署檢察官起訴，並
    繫屬於台灣嘉義地方法院審理中，此有台灣高雄地方法院檢察署刑案資料查註紀
    錄表可按，可見被告丙○○品行非端，且俱未能因刑之執行，而收教化矯治之效
    ，正值青年時期，不圖上進，苟乏金錢花用，竟以強盜犯行，遂行所需，對社會
    所造成之危害不可謂不大，其所具之社會危險性已顯著，顯有犯罪之習慣，為使
    被告丙○○養成正確工作觀念及避免被告丙○○因無正常工作而犯罪，爰依刑法
    第九十條規定之意旨，強制其從事勞動，以學習一技之長及正確之謀生觀念，使
    其日後重返社會後，能適應社會生活，以達特別預防之目的，併予諭知被告丙○○於刑之執行完畢或赦免後，令入勞動場所，強制工作三年，以示懲儆。又扣案
    之膠帶一捲為被告等人供犯罪所用，且為渠等購買所有，業據被告丁○○於警訊
    供承在卷，爰依刑法第三十八條第一項第二款規定沒收之。
六、公訴人另認被告二人涉有槍砲彈藥刀械管制條例第七條第四項罪嫌，惟遍查全卷
    並無有扣案之槍枝檢驗報告抑或可供查證之槍枝資料，而被告二人又均堅決否認
    有何違反槍砲彈藥刀械管制條例第七條第四項之犯行，自不得僅以陳柏誠於警訊
    中供述有持一把手槍內有二發子彈強盜，即遽認被告二人確有公訴人所指之犯行
    ，既不能證明被告二人有為公訴人所指之犯行，本應為諭知無罪，惟公訴意旨認
    此部份與被告前開論罪科刑部份有牽連犯之裁判上一罪關係，爰不另為無罪之諭
    知。至於本判決參考立法院司法委員會第四屆第一會期第六次全體委員會議之「
    懲治盜匪條例是否已於民國三十四年失效，而應提起大法官會議釋憲案」公聽會
    報告、監察院對同一問題之調查報告、臺灣本土法學雜誌「懲治盜匪條例學術研
    討會」等文獻及所附之資料，本判決認懲治盜匪條例已於三十四年四月八日失效
    ，基於「罪刑法定主義」，本案應適用刑法強盜罪章之規定論罪，而公訴人亦起
    訴法條中僅論以刑法第三百三十條第一項之罪，自無庸依懲治盜匪條例第七條第
    一項之規定，將被告二人所盜取被害人之財物，為發還被害人之諭知，併此敘明
    （事實上被告二人所強盜財物如信用卡四張及行動電話二支均業由被害人領回，
    亦無庸發還）
據上論斷，應依刑事訴訟法第二百九十九條第一項前段，刑法第二十八條、第五十六
條、第三百三十條第一項、第四十七條、第三十八條第一項第二款，第九十條，判決
如主文。
中          華        民       國     九十     年     四    月  二十五  日
                                      臺灣高雄地方法院刑事第二庭
                                          法  官  廖  建  瑜
右正本證明與原本無異。
如不服本判決，應於判決送達後十日內，向本院提出上訴狀。
                                          書記官  歐  文  政
中    華    民    國      九十      年      四      月      二十七      日
附錄論罪科刑法條：
刑法第三百三十條
犯強盜罪而有第三百二十一條第一項各款情形之一者，處五年以上十二年以下有期徒
刑。
前項之未遂犯罰之。


司法院資訊處製作；財團法人民間司法改革基金會備份。
